公務員懲戒委員會議決書
　　　　　　　　　　　　　　　　　　　　94年度鑑字第10551號
被付懲戒人　甲○○
　　　　　　乙○○
　　　　　　丙○○
上列被付懲戒人等因違法案件經內政部送請審議本會議決如下
    主  文
甲○○、乙○○各記過貳次。
丙○○記過壹次。
　　事　實
內政部移送意旨：
一、查被付懲戒人新竹市警察局小隊長甲○○、偵查員乙○○及
    丙○○3員，於91年8月 5日23時許勤務結束後赴「李阿哥海
    產」共進宵夜，適民眾洪瑞專、張嘉明等人亦進入該店，並
    坐於李員等人之隔壁桌，緣張民不明原因突然持椅子丟向隔
    壁桌，因而砸到該局偵查員鍾金國之額頭；李等 3員遂起身
    到隔壁桌表明警察身分，質問砸椅子的原因，並上前欲抓住
    張民，惟張民趁隙逃逸，李員等人為求與張民同桌之洪瑞專
    等人交出張民，乃請求該局第一分局同仁協助將洪民等人帶
    回分局刑事組，李等 3員為促洪民等人交出張民，遂於該組
    辦公室內毆打洪民等人。案經檢察官提起公訴（92年度偵字
    第64號），嗣經臺灣新竹地方法院93年度易字第 229號刑事
    宣示判決筆錄判決略以：「甲○○、乙○○、丙○○共同傷
    害人之身體，甲○○、乙○○各處拘役15日，丙○○處拘役
    10日，如易科罰金，均以300元折算 1日。均緩刑2年。」確
    定在案。
二、上開被付懲戒人等之行為，核有公務員懲戒法第2條第1款之
    違法情事，爰依同法第19條規定移請審議。
三、證據（均影本在卷）：
　證 (一）：臺灣新竹地方法院94年2月14日新院月刑群93易229
            字第04342號函。
  證（二）：臺灣新地方法院 93年度易字第229號刑事宣示判決
            筆錄。
被付懲戒人甲○○申辯意旨：
一、新竹市警察局第一分局（下稱本分局）轄區於91年5、6、 7
    、 8月份常有發生落單婦女遭不詳歹徒以機車搶奪案件，嚴
    重影響社會治安；申辯人等基於保護百姓生命財產之使命，
    遂積極佈線偵辦搶奪案件；91年8月4日20時50分許，本分局
    轄區○○街與民富街口發生被害人劉玉美遭 2名歹徒騎機車
    搶奪案件，申辯人等立即著手偵辦並於91年8月5日 1時，在
    新竹市○○路118巷63弄10號查獲涉嫌人潘信良、陳成傑2人
    ，並當場查扣被害人所有之行動電話等贓證物，全案偵詢後
    依法移送新竹地檢署偵辦（詳附件一）。
二、申辯人為慰勞偵查員鍾金國、乙○○、丙○○等多日之辛勞
    ，次（5）日將嫌犯潘信良等解送地檢署偵辦後，於91年8月
    5 日23時勤務結束，邀約前往「李阿哥海產店」用餐，孰料
    甫至該海產店不久，證人連宏銘同桌敬酒返回後，偵查員鍾
    金國竟遭證人連宏銘同桌小弟張嘉明，以該海產店內之木質
    椅子砸傷頭部血流不止（急救縫合30餘針），申辯人等除委
    託第二分局同事偵查員劉進昌將鍾金國送醫外，便追緝犯嫌
    張嘉明，惟張嘉明同桌之友人連宏銘、洪瑞專、王智義、蔡
    忠義、魏賢祥、張永錩、徐弘達、劉文榮等人相繼阻撓，犯
    嫌張嘉明便趁機逃逸，現場兩造人員相互均有拉扯，申辯人
    見對方人多勢眾，便以電話通知組裡值班人員派員協助，另
    小隊長張逸敏等及北門派出所員警到場支援，證人連宏銘等
    人自知理虧，遂分別搭乘偵防車、巡邏車、自行騎車前往本
    分局協助調查。
三、於現場砸傷鍾金國之歹徒逃逸後，申辯人等係由證人到達分
    局後才從王智義之口中得知犯嫌為張嘉明，申辯人等便前往
    新竹市香山區及新竹縣新豐鄉等處所追查張嫌下落；申辯人
    等離開分局前證人連宏銘之友人蔡萼隆、蔡萼麒、鄭琪文等
    便已到場，申辯人等離開後，其等並分別電請議長鄭成光、
    副議長謝文進到場關切。
四、告訴人洪瑞專、王智義、蔡忠義、魏賢祥等會分別於3至5時
    離開分局，係因申辯人等在外追查張嘉明，議長鄭成光、副
    議長謝文進等為等候申辯人等返回分局了解追查情形，始將
    相關人員帶離。
五、告訴人洪瑞專、王智義、蔡忠義、魏賢祥等於離開分局後前
    往醫院驗傷，並對申辯人等提出傷害告訴，惟議長鄭成光、
    副議長謝文進等在告訴人洪瑞專、王智義、蔡忠義、魏賢祥
    等於離開分局前便詢問相關人員有無遭申辯人等修理，告訴
    人等均言明無此事（附件二）。
六、告訴人洪瑞專、王智義、蔡忠義、魏賢祥等分別在第一審審
    判前暨93年6月19日及93年8月 6日具狀押署撤回對申辯人等
    之刑事告訴（附件三）。
七、申辯人等與蒞庭之公訴檢察官林李嘉多次研議，林檢察官李
    嘉認本案告訴人等撤回告訴，本案雖無明顯之犯罪事實，但
    仍有可議之處，且原起訴檢察官林鳳師對本案若為無罪之判
    決，仍執意提出上訴，故希望以「認罪協商」之方式結案，
    另申辯人等認為冗長之司法訴訟是煎熬，亦可能造成心理上
    對治安努力之影響，「兩害相權取其輕」，遂同意蒞庭公訴
    檢察官林李嘉之建議「認罪協商」。
八、另依刑法第277條第1項傷害罪，係處 3年以下有期徒刑、拘
    役或 1千元以下罰金之處罰；惟本案之判決卻僅以拘役15日
    並緩刑2年結案。
九、本案之緣由係因警務人員無故遭受到傷害，可能危及其性命
    ，且事出突然，不得不採取緊急之防衛作為；另本事件當時
    若無強勢且有效之防制，不無繼續滋事、傷及他人危害發生
    之可能，若申辯人係蓄意傷害他人身體之行為，檢察官等豈
    能同意僅以拘役15日並緩刑 2年結案，希望貴委員會能對申
    辯人之行為，微為處分，以示儆尤。
十、證據（均影本在卷）：
　附件(一)：潘信良等刑事案件報告書。
　附件(二)：鄭成光、謝文進詢問筆錄。
  附件(三)：告訴人洪瑞專、魏賢祥、蔡忠義、王智義刑事撤回
            告訴狀。
被付懲戒人乙○○申辯意旨：
一、本分局轄區於91年5、6、7、8月份常有發生落單婦女遭不詳
    歹徒以機車搶奪案件，嚴重影響社會治安；申辯人等基於保
    護百姓生命財產之使命，遂積極佈線偵辦搶奪案件；91年 8
    月 4日20時50分許，本分局轄區○○街與民富街口發生被害
    人劉玉美遭 2名歹徒騎機車搶奪案件，申辯人等立即著手偵
    辦，並於91年8月5日1時，在新竹市○○路118巷63弄10號查
    獲涉嫌人潘信良、陳成傑 2人，並當場查扣被害人所有之行
    動電話等贓證物，全案偵訊後依法移送新竹地檢署偵辦（詳
    附件一）。
二、於91年8月5日23時勤務結束，小隊長甲○○為要犒賞本小隊
    同仁，遂邀約前往「李阿哥海產店」用餐，孰料甫至該海產
    店不久，證人連宏銘同桌敬酒返回後，偵查員鍾金國竟遭證
    人連宏銘同桌小弟張嘉明，以該海產店內之木質椅子砸傷頭
    部血流不止（急救縫合30餘針），申辯人等除委託第二分局
    同事偵查員劉進昌將鍾金國送醫外，便追緝犯嫌張嘉明，惟
    張嘉明同桌之友人連宏銘、洪瑞專、王智義、蔡忠義、魏賢
    祥、張永錩、徐弘達、劉文榮等人相繼阻撓，犯嫌張嘉明便
    趁機逃逸，現場兩造人員相互均有拉扯，申辯人見對方人多
    勢眾，便以電話通知組裡值班人員派員協助，另小隊長張逸
    敏等及北門派出所員警到場支援，證人連宏銘等人自知理虧
    ，遂分別搭乘偵防車、巡邏車、自行騎車前往本分局協助調
    查。
三、於現場砸傷鍾金國之歹徒逃逸後，申辯人等係由證人到達分
    局後才從王智義之口中得知犯嫌為張嘉明，申辯人等便前往
    新竹市香山區及新竹縣新豐鄉等處所追查張嫌下落；申辯人
    等離開分局前證人連宏銘之友人蔡萼隆、蔡萼麒、鄭琪文等
    便已到場，申辯人等離開後，其等並分別電請議長鄭成光、
    副議長謝文進到場關切。
四、告訴人洪瑞專、王智義、蔡忠義、魏賢祥等會分別於3至5時
    離開分局，係因申辯人等在外追查張嘉明，議長鄭成光、副
    議長謝文進等為等候申辯人等返回分局了解追查情形，始將
    相關人員帶離。
五、告訴人洪瑞專、王智義、蔡忠義、魏賢祥等於離開分局後前
    往醫院驗傷，並對申辯人等提出傷害告訴，惟議長鄭成光、
    副議長謝文進等在告訴人洪瑞專、王智義、蔡忠義、魏賢祥
    等於離開分局前便詢問相關人員有無遭申辯人等修理，告訴
    人等均言明無此事（附件二）。
六、告訴人洪瑞專、王智義、蔡忠義、魏賢祥等分別在第一審審
    判前暨93年6月19日及93年8月 6日具狀押署撤回對申辯人等
    之刑事告訴（附件三）。
七、申辯人等與蒞庭之公訴檢察官林李嘉多次研議，林檢察官李
    嘉認本案告訴人等撤回告訴，本案雖無明顯之犯罪事實，但
    仍有可議之處，且原起訴檢察官林鳳師對本案若為無罪之判
    決，仍執意提出上訴，故希望以「認罪協商」之方式結案，
    另申辯人等認為冗長之司法訴訟是煎熬，亦可能造成心理上
    對治安努力之影響，「兩害相權取其輕」，遂同意蒞庭公訴
    檢察官林李嘉之建議「認罪協商」。
八、另依刑法第277條第1項傷害罪，係處 3年以下有期徒刑、拘
    役或 1千元以下罰金之處罰；惟本案之判決卻僅以拘役15日
    並緩刑2年結案。
九、本案之緣由係因警務人員無故遭受到傷害，可能危及其性命
    ，且事出突然，不得不採取緊急之防衛作為；另本事件當時
    若無強勢且有效之防制，不無繼續滋事、傷及他人危害發生
    之可能，若申辯人係蓄意傷害他人身體之行為，檢察官等豈
    能同意僅以拘役15日並緩刑 2年結案，希望貴委員會能對申
    辯人之行為，微為處分，以示儆尤。
十、證據（均影本在卷）：
　　附件 (一)、(二)、(三)與被付懲戒人甲○○所提出者均相
    同，詳如前述之記載文。
被付懲戒人丙○○申辯意旨：
一、本分局轄區於91年5、6、7、8月份常有發生落單婦女遭不詳
    歹徒以機車搶奪案件，嚴重影響社會治安；申辯人等基於保
    護百姓生命財產之使命，遂積極佈線偵辦搶奪案件；91年 8
    月 4日20時50分許，本分局轄區○○街與民富街口發生被害
    人劉玉美遭 2名歹徒騎機車搶奪案件，申辯人等立即著手偵
    辦並於91年8月5日1時，在新竹市○○路118巷63弄10號查獲
    涉嫌人潘信良、陳成傑 2人，並當場查扣被害人所有之行動
    電話等贓證物，全案偵訊後依法移送新竹地檢署偵辦（詳附
    件一）。
二、小隊長為慰勞申辯人與鍾金國、乙○○等多日之辛勞，次（
    5）日將嫌犯潘信良等解送地檢署偵辦後，於91年8月 5日23
    時勤務結束，小隊長甲○○為要犒賞本小隊同仁，遂邀約前
    往「李阿哥海產店」用餐，孰料甫至該海產店不久，證人連
    宏銘同桌敬酒返回後，偵查員鍾金國竟遭證人連宏銘同桌小
    弟張嘉明，以該海產店內之木質椅子砸傷頭部血流不止（急
    救縫合30餘針），申辯人等除委託第二分局同事偵查員劉進
    昌將鍾金國送醫外，便追緝犯嫌張嘉明，惟張嘉明同桌之友
    人連宏銘、洪瑞專、王智義、蔡忠義、魏賢祥、張永錩、徐
    弘達、劉文榮等人相繼阻撓，犯嫌張嘉明便趁機逃逸，現場
    兩造人員相互均有拉扯，申辯人見對方人多勢眾，便以電話
    通知組裡值班人員派員協助，另小隊長張逸敏等及北門派出
    所員警到場支援，證人連宏銘等人自知理虧，遂分別搭乘偵
    防車、巡邏車、自行騎車前往本分局協助調查。
三、於現場砸傷鍾金國之歹徒逃逸後，申辯人等係由證人到達分
    局後才從王智義之口中得知犯嫌為張嘉明，申辯人等便前往
    新竹市香山區及新竹縣新豐鄉等處所追查張嫌下落；申辯人
    等離開分局前證人連宏銘之友人蔡萼隆、蔡萼麒、鄭琪文等
    便已到場，申辯人等離開後，其等並分別電請議長鄭成光、
    副議長謝文進到場關切。
四、告訴人洪瑞專、王智義、蔡忠義、魏賢祥等會分別於3至5時
    離開分局，係因申辯人等在外追查張嘉明，議長鄭成光、副
    議長謝文進等為等候申辯人等返回分局了解追查情形，始將
    相關人員帶離。
五、告訴人洪瑞專、王智義、蔡忠義、魏賢祥等於離開分局後前
    往醫院驗傷，並對申辯人等提出傷害告訴，惟議長鄭成光、
    副議長謝文進等在告訴人洪瑞專、王智義、蔡忠義、魏賢祥
    等於離開分局前便詢問相關人員有無遭申辯人等修理，告訴
    人等均言明無此事（附件二）。
六、告訴人洪瑞專、王智義、蔡忠義、魏賢祥等分別在第一審審
    判前暨93年6月19日及93年8月 6日具狀押署撤回對申辯人等
    之刑事告訴（附件三）。
七、職等與蒞庭之公訴檢察官林李嘉多次研議，林檢察官李嘉認
    本案告訴人等撤回告訴，本案雖無明顯之犯罪事實，但仍有
    可議之處，且原起訴檢察官林鳳師對本案若為無罪之判決，
    仍執意提出上訴，故希望以「認罪協商」之方式結案，另申
    辯人等認為冗長之司法訴訟是煎熬，亦可能造成心理上對治
    安努力之影響，「兩害相權取其輕」，遂同意蒞庭公訴檢察
    官林李嘉之建議「認罪協商」。
八、另依刑法第277條第1項傷害罪，係處 3年以下有期徒刑、拘
    役或 1千元以下罰金之處罰；惟本案之判決卻僅以拘役15日
    並緩刑2年結案。
九、本案之緣由係因警務人員無故遭受到傷害，可能危及其性命
    ，且事出突然，不得不採取緊急之防衛作為；另本事件當時
    若無強勢且有效之防制，不無繼續滋事、傷及他人危害發生
    之可能，若申辯人係蓄意傷害他人身體之行為，檢察官等豈
    能同意僅以拘役15日並緩刑 2年結案，希望貴委員會能對申
    辯人之行為，微為處分，以示儆尤。
十、證據（均影本在卷）：
　　附件 (一)、(二)、(三)與被付懲戒人甲○○所提出者均相
    同，詳如前述之記載文。
　　理　由
被付懲戒人甲○○係新竹市警察局第一分局刑事組偵查員兼代小
隊長，乙○○、丙○○均為同組偵查員。 3人於91年8月5日晚上
11時許，與同組偵查員鍾金國於勤餘時間，共赴位於新竹市○○
路、城北街口之「李阿哥海產店」吃宵夜，巧遇新竹市警察局第
二分局吳德偉、劉進昌及前一分局同事蔡信宏，於是併桌共進宵
夜。隨後洪瑞專、王智義、蔡忠義、魏賢祥、張永錩、徐弘達、
張嘉明、劉文榮、連宏銘等人於6日凌晨0時許，亦進入「李阿哥
海產店」，並坐在甲○○等人之隔壁，連宏銘因認識甲○○、乙
○○、丙○○、鍾金國等人，於是起身至隔壁桌敬酒，回位時張
嘉明因不明原因突然起身持椅子丟向隔壁桌，因而砸到鍾金國之
額頭，當場血流不止，劉進昌、蔡信宏及吳德偉於是將鍾金國緊
急送往行政院衛生署新竹醫院包紮治療。此時被付懲戒人甲○○
、乙○○、丙○○則起身至隔壁桌表明警察身分，質問砸椅子之
原因，並上前欲抓住張嘉明，張嘉明則趁隙逃跑。被付懲戒人甲
○○、乙○○、丙○○ 3人竟基於傷害之犯意聯絡，假借職務上
之機會，甲○○、乙○○先以拳頭及腳踢打洪瑞專、王智義、魏
賢祥，甲○○等人為求洪瑞專等人交出張嘉明，以查明其傷害鍾
金國之原因，於是打電話回第一分局給值班同事陳仁輝，請求其
派同仁支援，陳仁輝遂聯絡第一分局執行巡邏勤務之張逸敏、葉
高偉及備勤陳義森，張逸敏再聯絡北門派出所值班臺警員孟繁茂
，孟繁茂通知在外執行巡邏勤務之警員徐強生、沈春木及備勤警
員周思言，分別駕車前往「李阿哥海產店」。洪瑞專、王智義、
蔡忠義、魏賢祥、張永錩等人分別搭上前來支援之警員車輛，並
先後被帶回第一分局 2樓之刑事組辦公室內。至刑事組辦公室後
，被付懲戒人甲○○、乙○○、丙○○不斷質問洪瑞專等人持椅
子砸傷鍾金國之人之姓名，洪瑞專等人表示僅知道其叫「嘉明」
。被付懲戒人甲○○、乙○○、丙○○等人承上開傷害犯意，由
甲○○、乙○○持辦公室內之椅子、菸灰缸砸向洪瑞專、蔡忠義
、魏賢祥等人頭部、腹部，以腳踢打洪瑞專、蔡忠義、魏賢祥等
人身體，並以手刀方式打魏賢祥、蔡忠義之頸部，丙○○則以腳
踢打魏賢祥；甲○○、乙○○復自蔡忠義、魏賢祥背後踢其膝蓋
令其跪下來當狗爬，因而造成洪瑞專受有腹部挫傷併紅腫10 ×3
公分、左前臂瘀傷6 ×3公分、左手掌瘀腫傷10×6公分之傷害；
王智義受有腹部挫傷4公分、左手瘀腫傷6×4公分併第4指擦傷0.
8 公分；蔡忠義受有頭部外傷併左眼眶瘀傷3×2公分、左耳瘀腫
傷4×2公分、右手擦傷約1公分×1.5公分；魏賢祥受有頭部外傷
併皮下血腫約2公分、雙側挫傷併瘀腫傷4 ×2公分、左眼角瘀傷
1 公分、頸部搓傷併瘀傷約12公分等傷害。案經臺灣新竹地方法
院檢察署檢察官提起公訴，嗣經檢察官與被付懲戒人甲○○、乙
○○、丙○○等 3人為認罪協商成立後，臺灣新竹地方法院依認
罪協商程序而為判決，判處被付懲戒人甲○○、乙○○、丙○○
共同（假借職務上之機會）傷害人之身體罪，甲○○、乙○○各
拘役15日、丙○○拘役10日，如易科罰金以300元折算1日，均緩
刑2年確定。上開事實，有臺灣新竹地方法院93年度易字第229號
刑事宣示判決筆錄在卷足憑，且為被付懲戒人等所不爭執。被付
懲戒人等申辯意旨空言否認具有傷害故意，並主張正當防衛云云
，已為刑事確定判決所不採。渠等違法事證，堪以認定。所提各
項證據，均不足為免責之論據。核渠等所為，除觸犯刑法外，均
另有違公務員服務法第 5條規定公務員應謹慎之旨，均應依法酌
情議處。
據上論結，被付懲戒人甲○○、乙○○、丙○○均有公務員懲戒
法第2條第1款情事，應受懲戒，爰依同法第24條前段、第9條第1
項第5款及第15條議決如主文。
中    華    民    國    94    年     5    月    20    日
                  公務員懲戒委員會
                      主席委員長  林  國  賢
                          委  員  陳  秀  美
                          委  員  林  文  豐
                          委  員  周  國  隆
                          委  員  朱  瓊  華
                          委  員  柯  慶  賢
                          委  員  郭  仁  和
                          委  員  洪  政  雄
                          委  員  梁  松  雄
以上正本證明與原本無異。
中    華    民    國    94    年     5    月    23    日
                          書記官  謝  曉  明
